臺灣臺南地方法院刑事判決　　　　　　　　　　　　九十三年度訴字第一一九七號
　　公　訴　人　臺灣臺南地方法院檢察署檢察官
　　被　　　告　乙○○
　　指定辯護人　本院公設辯護人　林宜靜
右列被告因強盜案件，經檢察官提起公訴（九十三年度偵字第一一四四五號），本院
判決如左：
    主  文
乙○○無罪。
    理  由
一、公訴意旨略以：被告乙○○因缺錢花用，竟基於意圖為自己不法所有之犯意，於
    民國九十三年十一月三日下午二時五十五分許，持客觀上足以傷人身體之兇器水
    果刀一支及戴著口罩，至王淑娟所任職位於臺南市○○區○○路二段二七五號之
    「統一超商」，向當時正在櫃臺之王淑娟表明要搶劫，並喝令王淑娟將收銀機打
    開，然王淑娟表示並無收銀機之鑰匙，乙○○即拿出水果刀揮舞並向王淑娟喝稱
    ：「叫妳拿鑰匙開，妳不開，我要是把妳劃下去妳就會開了」等語，致使王淑娟
    不能抗拒，然此時正有另一客人進入店內，而見此狀況乃隨即報警處理，經警到
    場而當場將乙○○逮捕而不遂，因認被告涉有刑法第三百三十條第二項、第一項
    之攜帶兇器強盜未遂罪嫌等語。
二、按犯罪事實應依證據認定之，無證據不得認定其犯罪事實；又不能證明被告犯罪
    者，即應諭知無罪之判決；另被告或共犯之自白，不得作為有罪判決之唯一證據
    ，仍應調查其他必要之證據，以察其是否與事實相符，刑事訴訟法第一百五十四
    條第二項、第三百零一條第一項、第一百五十六條第二項，分別定有明文。另按
    刑法第三百二十八條之強盜罪與刑法第三百四十六條之恐嚇取財罪，均屬財產犯
    罪之範疇，成立前揭二罪者，均需以行為人於行強暴、脅迫之際，本具藉此獲得
    財產、利益之不法所有意圖為必要，倘行為人於行強暴、脅迫之際，本不具不法
    意圖，則其所為即與刑法強盜罪或恐嚇取財罪之構成要件有間，最高法院二十一
    年上字第一八號判例可資參照。另按行為人主觀之犯罪故意，乃存在於行為人內
    心意識，無法如行為人外觀上之舉止顯現於外部，是行為人主觀上犯罪之故意，
    往往須從行為人外觀上之舉止審究，亦即從行為人客觀行為及其他相關情狀綜合
    判斷其主觀犯意，藉以判定行為人有無不法所有之意圖。本件公訴人認被告涉有
    強盜罪嫌，無非以上揭事實，業據被告於警訊及偵查中供承不諱，核與證人王淑
    娟於警訊中所證相符，並有被告持以強盜之水果刀一支、案發當時所戴之口罩一
    只扣案可稽等情為據。
三、經查：
（一）被告於九十三年十一月三日下午二時五十五分許，持水果刀一支及戴著口罩，
      至位於臺南市○○區○○路二段二七五號之「統一超商」處，向適在櫃臺值班
      之證人王淑娟稱「搶劫」，並命其打開收銀機，惟遭證人王淑娟拒絕等情，業
      據被告於偵審中供承不諱，核與證人王淑娟於警訊及本院審理時所證相符，並
      有水果刀一支、口罩一只扣案可稽，被告此部分供述與事實相符，堪以採信。
（二）證人王淑娟於本院審理時結證稱：被告進入店內後，即直接走入櫃台，要求其
      將收銀機打開，經其告知因無收銀機鑰匙，無法打開收銀機時，被告即再次要
      求其將收銀機打開，並表明要搶劫。然因被告手上並未持用任何武器或工具，
      而當日被告要求其打開收銀機之口氣亦甚為平靜，故其並未感到恐懼，且其感
      覺被告並非確有強盜之意等語（參見本院九十三年十二月二十一日審判筆錄）
      ，從而依當日遭被告行搶對象之證人王淑娟本於案發當時，親身與被告相處之
      經驗而陳述其本人當時之親身感受，被告案發當日是否確有強盜證人王淑娟任
      職之超商內財物之意，實非無疑。又證人王淑娟於同日庭訊時另證稱：被告於
      告知搶劫之際，並未持用武器，遲至被告親見超商內其他客人報警後，始行將
      所攜帶之水果刀取出，並自行揮舞二下，告知證人及報警客人伊亦攜有武器，
      且經其規勸持刀揮舞行為可能造成他人傷害後，被告旋將水果刀收回等語（參
      見前開審判筆錄），是被告於進入超商時，其身上本攜有足資對證人王淑娟實
      施強暴、脅迫之水果刀（該水果刀經本院於審判期日當庭勘驗結果：全長約二
      十公分，木製刀柄長約十公分、刀刃長約十公分，為金屬製，刀刃鋒利，對人
      之生命、身體構成威脅，足資為兇器），倘其確有對證人王淑娟實施強暴、脅
      迫藉以取得財物之不法所有意圖，衡諸常情，其於要求證人王淑娟打開收銀機
      遭拒之際，應即出示水果刀，藉以威嚇證人王淑娟，使其心生畏懼，甚而不能
      抗拒而交付財物為是，當無隱藏其攜帶水果刀之舉。甚於要求證人王淑娟打開
      收銀機之際，刻意以平和口氣為之，致使證人王淑娟自始至終均未心生畏懼，
      而得始終拒依其指示打開收銀機之理。另證人王淑娟於同日庭訊時證稱：被告
      要求其打開收銀機未果，其與被告二人均留置於櫃臺處，超商內適有其他客人
      正欲至櫃臺處結帳，經其阻止該客人結帳，並告知該客人被告表示欲搶劫時，
      該客人旋於櫃臺處以超商內另一名店員之行動電話報警。被告在場親眼目睹該
      客人以電話報警，且該客人亦曾告知被告警察局距離超商甚近，然被告仍未離
      開，反而告知其亦可報警等語（參見前開審判筆錄），而被告亦自承其居住於
      該超商附近，對附近商家、機關甚熟，知悉該超商附近即有警察局等語（參見
      前開審判筆錄），復參以證人王淑娟於同日庭訊時另證稱：該客人報警至警察
      趕至超商期間，約有二至三分鐘等語（參見前開審判筆錄）等情，是被告倘真
      有強盜之意，衡情當無明知已有他人報警，警員即將趕到現場，且於仍有足夠
      時間離去之情形下，竟仍留滯於超商內不去，任令警員趕至現場將其逮捕之理
      。末以被告於警訊中雖陳稱：行搶之際，曾持刀向證人王淑娟恫稱：「叫妳拿
      鑰匙開，妳不開，我要是把妳劃下去妳就會開了」云云。然被告於要求證人王
      淑娟打開收銀機，並表明搶劫之際，並未持用任何工具一節，已如前述。而證
      人王淑娟於警訊及本院審理時，始終未曾提及被告曾為前開恐嚇言語，經本院
      詢以被告是否曾為前開言語時，亦表示其忘記被告是否曾為前開言語等語（參
      見本院前開審判筆錄），是除被告自白曾為前開恐嚇言語外，並無他證足佐被
      告確曾為前開恐嚇言語之自白。參諸前開說明，尚難僅以被告之自白即認其要
      求證人王淑娟打開收銀機之際，確曾為前開恐嚇言語。綜上所述，綜觀被告行
      搶之全程情節，被告於前揭時地之客觀舉止，與通常意欲強盜或恐嚇取財者之
      行徑，大相逕庭。且其行為過程，亦有甚多與常情不符之處。甚而其於為警查
      獲後，竟為自誣曾持刀並以言語恐嚇證人王淑娟等諸多情狀，相互勾稽參照以
      觀，堪認被告於警訊及偵審中所為意欲強盜前揭超商財物部分之自白，是否與
      事實相符，尚非無疑，自難採為對被告不利之認定依據。從而，被告於前揭時
      地雖有向證人王淑娟告知欲搶劫之客觀行徑，然依本院調查證據所得，尚難排
      除被告於行為之際，並無不法所有意圖之合理懷疑。應認被告所為，與刑法強
      盜罪或恐嚇取財罪之構成要件尚屬有間。
（三）另按刑法第三百四十六條之恐嚇取財罪、第三百零四條之強制罪、第三百零五
      條之恐嚇罪均以行為者對被害人實施脅迫行為為構成要件，惟前揭諸罪之成立
      ，均需以行為者對被害人之惡害通知業已造成被害人心生畏懼為要件（參見最
      高法院八十一台上字第八六七號、七十一年度台非字第八號判決）。查被告雖
      曾向證人王淑娟表示搶劫之言語，然證人王淑娟並未因而心生畏懼已如前述，
      是被告所為，自與前揭諸罪之構成要件有間，當無另行構成前開諸罪之餘地，
      附此敘明。
四、據上所陳，本案經調查證據結果，除被告於警訊及偵審中之歷次自白外，並無其
    他積極證據足以佐證被告之自白與事實相符。參諸前開說明，尚難僅以被告不無
    可疑之自白為據，即認其確有公訴意旨所指強盜犯行。從而本件依調查所得證據
    尚不足以證明被告確有強盜犯行，此外復查無其他積極證據足資證明被告有右述
    強盜犯行，揆諸首開說明，被告犯罪尚屬不能證明，應為無罪之諭知。
據上論斷，應依刑事訴訟法第三百零一條第一項，判決如主文。
本件經檢察官甲○○到庭執行職務。
中      華      民      國    九十四    年      一      月      四      日
                              臺灣臺南地方法院刑事第九庭
                                      審判長法  官  蘇清水
                                            法  官  林欣玲
                                            法  官  卓穎毓
右正本證明與原本無異。
如不服本判決應於送達後十日內向本院提出上訴狀（應附繕本）。
                                            書記官  秦建華
中      華      民      國    九十四    年      一      月      四      日
